# 合并报表期初数的调整

提问人：swongcpa 时间：2012-12-06 19:22:44
今年新增加一个子公司，去年的比例是49%，今年增加到100%。因为是同一控制下企业合并，需要调整合并报表期初数。请问陈版这个长期股权投资和子公司的所有者权益怎么调整，在去年母公司49%的投资成本是 245 万，怎么和子公司的实收资本 500 万相抵消啊？

回答人：chenyiwei
建议把期末持有的股权分为两部分：原有部分（假设为 49 ％）和本期增持部分（假设期末持股 80 ％，则为 31 ％），分别处理： 1 、对于原持有的 49 ％部分，按照常规的权益法合并抵销方式处理，将净资产与权益法核算后的长期股权投资抵销。 2 、对于新增持的31 ％部分，则将其对应的帐面净资产分别增加到合并报表上对应的股东权益项目中（其中，该 31 ％股权对应的实收资本增加到“资本公积”项目中），调整后前期少数股权比例为 20 ％。 3 、本期购入 31 ％股权以达到控股时，在合并报表层面的处理效果就是按为了取得该 31 ％股权而支付的现金等对价的帐面价值冲减资本公积。

回答人：chenyiwei
回复 swongcpa 的帖子
1 、原先权益法核算后的 49 ％长期股权投资，可以和期初净资产的 49 ％相抵销。与新增 31 ％股权对应的净资产份额则是直接与母公司股东权益的对应项目相加（其中实收资本加到资本公积中），而不是冲减资本公积，所以一般不会有“资本公积不足冲减”的问题。
2 、关于大股东借款何时可计入子公司资本公积的问题，请参阅《计学撮要》P331～ 338 。主要的准则依据是《企业会计准则解释第1 号》第四条。